【裁判字號】    99,監宣,71
【裁判日期】    990430
【裁判案由】    監護宣告
【裁判全文】
臺灣臺南地方法院民事裁定             99年度監宣字第71號
聲  請  人  乙○○
上列聲請人聲請監護宣告事件，本院裁定如下：
    主      文
宣告丙○○（女，民國○○年○月○日生，身分證統一編號：Ｚ00000
0000號，住臺南市○○區○○街156巷145號）為受監護宣告之人
。
選定聲請人乙○○（民國○○年○月○○日生，身分證統一編號：Ｚ00
0000000號，住臺南市○區○○○路2段227號）為受監護宣告人
丙○○之監護人。
指定甲○○（民國○○年○○月○日生，身分證統一編號：Ｚ00000000
0號，住臺南市○○區○○街156巷145號）為會同開具財產清冊
之人。
聲請費用新臺幣壹仟元由受監護宣告之人丙○○負擔。
    理      由
一、本件聲請意旨略以：聲請人之配偶丙○○於民國89年5月9日
    ，因遭自小客車撞擊導致頭部外傷併蜘蛛網膜下出血及缺氧
    性腦病變之重傷，使其幾成為半植物人之狀態，無法自為表
    達其意思表示，聲請人及家人仍未放棄，期待於照料下能恢
    復其意識。惟業經近10年之照護，仍未有好轉，依舊不能為
    意思表示或受意思表示，爰聲請對丙○○為監護宣告，並請
    求選任聲請人為丙○○之監護人，及指定丙○○之長子甲○
    ○為會同開具財產清冊之人等語。
二、按對於因精神障礙或其他心智缺陷，致不能為意思表示或受
    意思表示，或不能辨識其意思表示之效果者，法院得因本人
    、配偶、四親等內之親屬、最近一年有同居事實之其他親屬
    、檢察官、主管機關或社會福利機構之聲請，為監護之宣告
    ，民法第14條第1項定有明文。次按受監護宣告之人應置監
    護人。法院為監護之宣告時，應依職權就配偶、四親等內之
    親屬、最近一年有同居事實之其他親屬、主管機關、社會福
    利機構或其他適當之人選定一人或數人為監護人，並同時指
    定會同開具財產清冊之人。又法院選定監護人時，應依受監
    護宣告之人之最佳利益，優先考量受監護宣告之人之意見，
    審酌一切情狀，並注意下列事項：受監護宣告之人之身心狀
    態與生活及財產狀況。受監護宣告之人與其配偶、子女或其
    他共同生活之人間之情感狀況。監護人之職業、經歷、意見
    及其與受監護宣告之人之利害關係。法人為監護人時，其事
    業之種類與內容，法人及其代表人與受監護宣告之人之利害
    關係，民法第1110條、第1111條第1項、第1111條之1亦定有
    明文。
三、經查：
  （一）聲請人主張其為丙○○之配偶之事實，有聲請人所提戶
        籍謄本在卷可稽，則揆諸上開規定，聲請人為本件監護
        宣告之聲請，自屬有據。
  （二）又聲請人主張丙○○領有重度多重障身心障礙手冊一節
        ，亦據其提出中華民國身心障礙手冊影本為證，而經鑑
        定人財團法人臺灣省私立臺南仁愛之家附設精神療養院
        施仁雄醫師鑑定結果，復認：「一般醫學檢查：個案（
        即丙○○）外表呈呆滯狀態，對問話無法明確回答，必
        須靠他人協助下可進食，四肢變形無力，無法自我行動
        ，大小便及個人衛生須他人完全協助。精神檢查方面：
        個案的注意力、判斷能力、對人、時、地的定向感、記
        憶能力、計算能力及抽象思考能力均有明顯缺失。綜合
        以上之情形，這是一個腦病變後遺症的個案，個案現在
        意識仍不清，個案自我照顧能力呈明顯不足，其因精神
        障礙或其他心智缺陷，致不能為意思表示或受意思表示
        ，亦不能辨識其意思表示之效果」，有本院訊問筆錄及
        精神鑑定報告書在卷可稽，是聲請人聲請對丙○○為監
        護宣告，為有理由，應予准許。
  （三）再查，聲請人主張受監護宣告人丙○○共育有3名子女
        ，其中長女已於89年死亡等情，業據其提出親屬系統表
        、戶籍謄本、除戶謄本為證，堪予認定。本院參酌聲請
        人為受監護宣告人丙○○之配偶，並願意擔任丙○○之
        監護人，而丙○○之長子、次子亦同意聲請人擔任丙○
        ○之監護人一節，亦有聲請人所提同意書附卷可佐，是
        認由聲請人擔任丙○○之監護人，符合丙○○之最佳利
        益，爰選定聲請人為丙○○之監護人；又甲○○係受監
        護宣告人丙○○之長子，衡情應會本於受監護宣告人丙
        ○○之最佳利益，與監護人共同開具財產清冊，甲○○
        亦已表示願擔任會同開具財產清冊之人，且受監護宣告
        人丙○○之其他子女亦表示同意，有上開同意書可稽，
        爰指定甲○○為會同開具財產清冊之人。
四、依民事訴訟法第608條第1項，裁定如主文。
中    華    民    國    99    年    4     月    30    日
                      家事法庭法  官  林育幟
以上正本係照原本作成。
如不服本裁定關於選定監護人及指定會同開具財產清冊之人等部
分，應於送達後十日內向本院提出抗告狀，並繳納抗告費新臺幣
1,000元；其餘關於宣告監護之部分，不得抗告。
中    華    民    國    99    年    4     月    30    日
                              書記官  陳世明

司法院資訊處製作；財團法人民間司法改革基金會備份。
